臺灣高等法院刑事判決
110年度上訴字第3111號
上  訴  人  
即  被  告  周淑玲


選任辯護人  黃建霖律師
上列上訴人因毒品危害防制條例等案件，不服臺灣基隆地方法院
110年度訴字第49號，中華民國110年5月3日第一審判決（起訴案
號：臺灣基隆地方檢察署109年度偵字第6034號、第6477號、第6
786號、第6788號、第7179號、第7180號、第7219號、第7220號
），提起上訴，本院判決如下：
    主  文
原判決關於附表編號2、編號11至16部分，暨就不得易科罰金部
分所定之應執行刑（附表編號1至9部分及附表編號10至16部分）
均撤銷。
甲○○犯如附表編號2、編號11至16「罪名、宣告刑及沒收」欄所
示之罪，各處如附表編號2、編號11至16「罪名、宣告刑及沒收
」欄所示之刑及沒收。
其他上訴駁回。
上開撤銷改判與上訴駁回部分，其中附表編號1至9部分所處之有
期徒刑，應執行有期徒刑捌年拾月，附表編號10至16所示得易服
社會勞動之罪所處之有期徒刑，應執行有期徒刑捌月。
    事  實
一、甲○○明知海洛因係毒品危害防制條例所列管之第一級毒品、
    甲基安非他命係同條例所列管之第二級毒品，亦屬藥事法第
    22條第1項第1款所規範之禁藥，不得非法販賣及轉讓，仍分
    別為以下犯行：
㈠、甲○○與乙○○共同基於販賣第一級毒品海洛因以營利之犯意聯
    絡，於附表編號1、2犯罪事實欄所載之時、地，以各該編號
    所示之方式，共同販賣海洛因給丙○○牟利，其中附表編號2
    部分因未完成交付海洛因之結果而不遂。
㈡、甲○○基於販賣第二級毒品甲基安非他命以營利之犯意，於附
    表編號3至7、9犯罪事實欄所載之時、地，以各該編號所示
    之方式，分別販賣甲基安非他命給丙○○（附表編號3）、許
    家仁（附表編號4、5）、楊朝欽（附表編號6）、廖志清（
    附表編號7）、許萬得（附表編號9）牟利。
㈢、甲○○與蘇秋香共同基於販賣第二級毒品甲基安非他命以營利
    之犯意聯絡，於附表編號8犯罪事實欄所載之時、地，以該
    編號所示之方式，共同販賣甲基安非他命給許萬得牟利。
㈣、甲○○與某真實姓名不詳之成年男子共同基於轉讓第一級毒品
    海洛因之犯意聯絡，於附表編號10犯罪事實欄所載之時、地
    ，以該編號所示之方式，共同無償轉讓海洛因給周志緯施用
    。
㈤、甲○○基於轉讓禁藥甲基安非他命之犯意，於附表編號11至16
    犯罪事實欄所載之時、地，以各該編號所示之方式，分別無
    償轉讓甲基安非他命予簡匡君（附表編號11、12）、周志緯
    （附表編號13至16）施用。
㈥、甲○○基於幫助他人施用第一級毒品海洛因之犯意，於附表編
    號17犯罪事實欄所載之時、地，以該編號所示之方式，幫助
    丙○○施用海洛因。
㈦、甲○○基於幫助他人施用第二級毒品甲基安非他命之犯意，於
    附表編號18、19犯罪事實欄所載之時、地，以各該編號所示
    之方式，分別幫助乙○○（附表編號18）、許裕賢（附表編號
    19）施用甲基安非他命。
二、嗣經警對甲○○依法實施通訊監察後，於109年10月19日上午8
    時15分許持原審法院核發之搜索票，至甲○○位於新北市○○區
    ○○○○路00○0號2樓住處執行搜索，並扣得門號0000000000號
    行動電話1支（含SIM卡1張），而循線查悉上情。
三、案經基隆市警察局移送臺灣基隆地方檢察署檢察官偵查起訴
    。
    理  由
壹、證據能力部分：
一、本判決下引具傳聞性質之各項供述證據經本院於審判期日調
    查證據時提示並告以要旨後，未據當事人、辯護人於言詞辯
    論終結前就證據能力部分有所異議（見本院卷第97至98頁、
    第142至144頁），本院復查無該等證據有違背法定程序取得
    或顯不可信之外部情狀，揆諸刑事訴訟法第159條之5規定，
    應均有證據能力。
二、至本件認定事實所引用之非供述證據，並無證據證明係公務
    員違背法定程序所取得，亦查無顯不可信或不得作為證據之
    情形，且經本院於審判期日依法進行證據之調查、辯論，亦
    應有證據能力。
貳、認定犯罪事實所憑之證據及理由：　　
一、前開犯罪事實，業據被告甲○○於偵查、原審及本院均坦承不
    諱（見本院卷第102頁、第153至159頁；偵查及原審自白卷
    附處詳附表），核與附表各編號證據欄所示證人之證述內容
    相符，並有附表各編號證據欄所示之各項證據在卷可稽，足
    認被告上開任意性之自白與事實相符，堪以採信。
二、辯護人雖主張附表編號1、2、17部分，被告主觀上不知所交
    易或幫助施用之毒品種類為海洛因，然被告本人於原審及本
    院均已承認此部分犯罪事實，是核辯護人上開辯護之旨，應
    係主張被告之自白尚應有其他證據予以補強。而除被告於偵
    查中即已明確供稱附表編號1、2部分所販賣者者海洛因，我
    有明白跟乙○○說是海洛因、乙○○知道是海洛因等語（見偵60
    34號卷第753頁），及於原審、本院自白此部分之犯罪事實
    外，證人即購毒者丙○○於偵查中證稱：附表編號1部分是直
    接向被告購買海洛因，附表編號2部分本來是要叫被告幫我
    聯絡「阿有」（即簡天有，筆錄及通訊監察譯文或載為「阿
    友」），後來聯絡不上，被告就叫「憨忠」（即乙○○）拿毒
    品來賣我，附表編號17部分是被告幫我聯絡「阿有」，被告
    在旁邊有看到我們交易等語（見偵6034號卷第273至274頁）
    ；證人簡天有就編號17部分於偵查中證稱：被告聯絡我，我
    去被告家中，錢是丙○○交給被告，被告交給我的，我海洛因
    交給被告，由被告交給丙○○，現場完成交易等語（見偵6034
    號卷第702頁），並有各該通訊監察譯文內容在卷可佐，其
    中附表編號2部分之通訊監察譯文中，丙○○並明確向被告表
    示：你昨天不是說他（指「小雨」）身上有軟的？被告即答
    稱：對啊，他有啊，他待會拿過去給你們等語（見偵6034號
    卷第738頁，109年7月12日上午9時43分40秒該通電話），丙○○顯已明白表示其欲購買之毒品乃為海洛因。而附表編號1
    部分被告既係直接販賣給丙○○，並藏放於煙盒內囑咐乙○○下
    樓交付開車前來之丙○○，自亦知丙○○所欲購買之毒品種類乃
    為海洛因，又附表編號1為109年7月1日交易，附表編號2、1
    7分別為同年月12日、11日，均在附表編號1之後，則被告既
    有附表編號1之經驗，對丙○○後兩次所欲購買者應亦為海洛
    因自已有所認識。參以附表編號2部分之海洛因係被告藏放
    於衛生紙內囑咐乙○○交付丙○○，附表編號17部分亦係代丙○○
    聯絡簡天有後在旁觀看其等交易，顯亦足認被告確實知悉交
    易標的為海洛因，方知該交付之毒品及代為向簡天有聯絡之
    購買標的為海洛因甚明。從而被告此部分之自白既有上開證
    據可資補強，自堪認屬真實。至丙○○雖於原審就附表編號1
    部分改稱是向「阿有」買，但此與通訊監察譯文中其乃係直
    接問被告有無在家，被告稱在家，丙○○即稱開車到被告門口
    ，被告就叫乙○○送過去（見偵6034號卷第111頁），完全未
    提到「阿有」等節不符，況丙○○於原審亦證稱是乙○○在被告
    家門口交付毒品（見原審卷第206頁），可徵不論毒品來源
    是否為「阿有」，最後實際交易者應仍為被告，丙○○於原審
    所為上開證述，暨證稱附表編號17部分，被告不知道其找「
    阿有」是要拿毒品云云（見原審卷第216頁），無非係為被
    告卸責之詞，自難憑為有利於被告之認定。
三、附表編號2部分未遂之認定：　　
㈠、按販賣毒品（既遂）罪，係處罰已完成銷售賣出毒品之行為
    （司法院釋字第792號解釋意旨參照），亦即以販賣標的毒
    品之交付與否，作為犯罪既遂或未遂之判斷標準。販賣毒品
    與常人所理解認知之物品買賣或交易概念相去無多，同係以
    價金及標的毒品為其交易要素，於販賣毒品犯行之事實認定
    ，得涵攝於毒品「販賣」之客觀構成要件者，包括行為人主
    動兜售、推銷毒品或為買賣之要約，或被動就買方求購之毒
    品數量或價格為對應之磋商或承諾，或為履行相關事項之洽
    議等實行行為，苟行為人基於販賣毒品營利之意圖，而著手
    上開實行行為之一，不論買賣雙方就標的毒品及其價金之意
    思已否合致，或價金交收與否，若出賣人未交付標的毒品與
    買受人，以致犯罪未得遂行者，即屬販賣毒品未遂。
㈡、本案附表編號2部分之毒品來源雖依被告、丙○○及通訊監察譯
    文內容所示，似為綽號「小雨（或羽）」者，但實際與丙○○
    聯絡及囑託乙○○交付海洛因給丙○○者，乃為被告，是「小雨
    」應僅為被告之毒品來源，與丙○○達成販賣海洛因合意者（
    含標的及價金500元），應為被告，揆諸前揭說明，即屬已
    著手販賣第一級毒品之行為。關於此次交易之時間，雖丙○○
    於109年8月5日警詢中稱是109年7月12日下午2、3時（見偵6
    034號卷第115頁），但前引該日上午9時43分40秒電話中，
    被告係告知丙○○：對啊，他有啊，他待會拿過去給你們（見
    偵6034號卷第738頁之通訊監察譯文），被告於警詢中並稱
    ：電話結束後確實乙○○把1包海洛因送過去給丙○○等語（見
    偵6034號卷第739頁），核與通訊監察譯文內容中「待會拿
    過去給你」此語較為相符，是當日乙○○交付給丙○○海洛因之
    時間應為該通電話結束後不久之上午10、11時許，較為合理
    ，丙○○於此次交易20幾天後於警詢中憑記憶回想之時間，應
    屬有誤。
㈢、再依卷附通訊監察譯文內容所載，被告於當日下午1時46分31
    秒該通通訊監察譯文中，向乙○○表示「早上那個是騙人的」
    （見偵6034號卷第738頁），被告並隨即撥打電話給「小雨
    」，說：「小姐，下次不要胡亂收啦，那都無效，妳嘛幫幫
    忙」，小雨回稱：「哪有，我有沾過」，被告稱：「那都騙
    人的，沾過」、「你不要給人家騙啦」、「真的是…人家多
    難過。你知道嗎」、「無效的啦」（見偵6034號卷第739頁
    ），丙○○於原審就此亦證稱：此次購得之毒品吃下去沒有感
    覺（見原審卷第216頁），可徵此次被告囑咐乙○○交付給丙○○之物品，事實上並未含有海洛因之成分，才會向乙○○、「
    小雨」抱怨是無效的、被騙等語。則被告此次既未成功交付
    海洛因給丙○○，應屬販賣第一級毒品未遂，亦堪認定。
㈣、按刑法第26條所稱之不能未遂，係指已著手於犯罪之實行，
    但其行為未至侵害法益，且又無危險者；其雖與一般障礙未
    遂同未對法益造成侵害，然須無侵害法益之危險，始足當之
    。又上開條文之立法理由關於未遂犯之規定，雖載明採客觀
    未遂理論，惟若僅著眼客觀層面之實踐，不無過度擴張不能
    未遂之不罰範圍，而有悖人民法律感情，自非不得兼以行為
    人是否出於「重大無知」之誤認作為判斷依據。從而，有否
    侵害法益之危險，應綜合行為時客觀上通常一般人所認識及
    行為人主觀上特別認識之事實為基礎，再本諸客觀上一般人
    依其知識、經驗及觀念所公認之因果法則而為判斷，非單純
    以客觀上真正存在之事實情狀為憑。行為人倘非出於「重大
    無知」之誤認，僅因一時、偶然之原因，未對法益造成侵害
    ，然已有侵害法益之危險，仍為障礙未遂，非不能未遂。本
    案依被告所述，係以甲基安非他命向「小雨」交換2小包海
    洛因（見偵6034號卷第753頁），「小雨」並稱其有「沾過
    」，丙○○於前引通訊監察譯文中，還特別對被告提及：你昨
    天不是說他（指「小雨」）身上有軟的？可知「小雨」本人
    應為慣常持有海洛因者，其等方會對「小雨」所持有者應即
    為海洛因此情不疑有他，未有任何試毒之動作，則本案被告
    順利向「小雨」取得真正海洛因之可能性顯屬甚高，自堪認
    具有侵害法益之風險。準此，本案被告既係因「小雨」被騙
    ，或只是「小雨」上手誤拿之偶然錯誤，而取得非真正之毒
    品以供交付，並非被告對於自然因果法則之認知判斷有何出
    於「重大無知」而誤認之情形，與刑法第26條所稱之不能未
    遂尚有未合，辯護人辯稱附表編號2部分應屬不能未遂而不
    罰，並非可採。
四、綜上，本案事證明確，被告犯行均堪認定，皆應依法論科。
參、論罪及刑之減輕事由
一、按刑法第2條第1項規定「行為後法律有變更者，適用行為時
    之法律。但行為後之法律有利於行為人者，適用最有利於行
    為人之法律」，係規範行為後法律變更所生新舊法比較適用
    之準據法；該條規定所稱「行為後法律有變更者」，係指犯
    罪構成要件有擴張、減縮，或法定刑度有變更等情形，故行
    為後應適用之法律有上述變更之情形者，法院應綜合其全部
    罪刑之結果而為比較適用。本案被告為附表編號1、2、7、8
    、10至16之行為後，毒品危害防制條例第4條第1項、第2項
    、第17條第2項於109年1月15日修正公布，並於同年7月15日
    施行，經查：
㈠、修正前毒品危害防制條例第4條第1項原規定：「製造、運輸
    、販賣第一級毒品者，處死刑或無期徒刑；處無期徒刑者，
    得併科新臺幣二千萬元以下罰金。」修正後同條項則規定：
    「製造、運輸、販賣第一級毒品者，處死刑或無期徒刑；處
    無期徒刑者，得併科新臺幣三千萬元以下罰金。」即提高處
    無期徒刑者之罰金刑最高刑度至「得併科新臺幣三千萬元以
    下罰金。」比較新舊法之結果，修正後上開條例第4條第1項
    既已提高法定刑度，顯非較有利於被告，依刑法第2條第1項
    前段規定，自應適用其行為時即修正前毒品危害防制條例第
    4條第1項之規定。
㈡、修正前毒品危害防制條例第4條第2項原規定：「製造、運輸
    、販賣第二級毒品者，處無期徒刑或七年以上有期徒刑，得
    併科新臺幣一千萬元以下罰金。」修正後同條項則規定：「
    製造、運輸、販賣第二級毒品者，處無期徒刑或十年以上有
    期徒刑，得併科新臺幣一千五百萬元以下罰金。」即提高法
    定刑為「無期徒刑或十年以上有期徒刑，得併科新臺幣一千
    五百萬元以下罰金。」比較新舊法之結果，修正後上開條例
    第4條第2項既已提高法定刑度，顯非較有利於被告，依刑法
    第2條第1項前段規定，自應適用其行為時即修正前毒品危害
    防制條例第4條第2項之規定。　　　　
㈢、修正前毒品危害防制條例第17條第2項原規定：「犯第四條至
    第八條之罪於偵查及審判中均自白者，減輕其刑。」修正後
    毒品危害防制條例第17條第2項則規定：「犯第四條至第八
    條之罪於偵查及歷次審判中均自白者，減輕其刑。」而增加
    須於「歷次」審判中均自白，始得依該條項減輕之要件。經
    比較新舊法之結果，修正後之法律並未較有利於被告，依刑
    法第2條第1項前段規定，即應適用其行為時即修正前毒品危
    害防制條例第17條第2項之規定。
二、甲基安非他命為毒品危害防制條例所列管之第二級毒品，並
    經前行政院衛生署（現改制為衛生福利部）先後於75年7月1
    1日以衛署藥字第597627號函，於97年8月21日以衛署藥字第
    0970037760號函公告禁止使用，而屬藥事法第22條第1項第1
    款之禁藥，其非法轉讓者，藥事法第83條第1項及毒品危害
    防制條例第8條第2項皆設有處罰規定，屬同一犯罪行為而同
    時有兩種法律可資處罰之法規競合情形。基於刑事處罰應充
    分評價行為不法內涵之誡命，應採用重法優於輕法之原則，
    方能充分評價行為人犯罪之不法內涵，以維刑罰之公平性，
    且此適用標準明確，無不易判斷而難以運用之問題，亦有利
    於維護法律適用之明確性與安定性，是行為人轉讓甲基安非
    他命（未達法定應加重其刑之一定數量）予成年人，同時該
    當藥事法第83條第1項轉讓禁藥罪及毒品條例第8條第2項轉
    讓第二級毒品罪之構成要件時，因轉讓禁藥罪之法定刑為7
    年以下有期徒刑，得併科新臺幣5千萬元以下罰金，較轉讓
    第二級毒品罪之法定刑6月以上5年以下有期徒刑，得併科新
    臺幣70萬元以下罰金為重，故應依重法優於輕法之原則，擇
    較重之轉讓禁藥罪論處（最高法院109年度台上大字第1089
    號裁定意旨參照）。查本案並無證據證明被告轉讓給附表編
    號11至16所示簡匡君、周志緯二人之甲基安非他命數量已達
    「轉讓毒品加重其刑之數量標準」第2條第1項第2款所定之
    淨重10公克以上，且轉讓之對象均非未成年人或已懷胎婦女
    ，並無毒品危害防制條例第8條第6項、第9條第1、2項應加
    重其刑至二分之一規定之適用，揆諸前揭說明，本案被告轉
    讓甲基安非他命之行為，即應優先適用藥事法第83條第1項
    之規定論處。
三、核被告就附表編號1所為，係犯修正前毒品危害防制條例第4
    條第1項之販賣第一級毒品罪；就附表編號2所為，係犯修正
    前毒品危害防制條例第4條第6項、第1項之販賣第一級毒品
    未遂罪；就附表編號7、8所為，均係犯修正前毒品危害防制
    條例第4條第2項之販賣第二級毒品罪；就附表編號3至6、9
    所為，均係犯（現行）毒品危害防制條例第4條第2項之販賣
    第二級毒品罪；就附表編號10所為，係犯毒品危害防制條例
    第8條第1項之轉讓第一級毒品罪；就附表編號11至16所為，
    係犯藥事法第83條第1項之轉讓禁藥罪；就附表編號17所為
    ，係犯刑法第30條第1項前段、毒品危害防制條例第10條第1
    項之幫助施用第一級毒品罪；就附表編號18、19所為，均係
    犯刑法第30條第1項前段、毒品危害防制條例第10條第2項之
    幫助施用第二級毒品罪。
四、被告販賣前持有或意圖販賣而持有第一級、第二級毒品之低
    度行為，均應為其販賣第一級、第二級毒品之高度行為所吸
    收，不另論罪。被告轉讓第一級毒品及幫助施用第一級、第
    二級毒品前持有第一級毒品、第二級毒品之低度行為，亦皆
    應為其轉讓第一級毒品及幫助施用毒品之高度行為所吸收，
    不另論罪。又被告轉讓禁藥罪前持有甲基安非他命之低度行
    為，既已依法規競合原理適用藥事法第83條第1項之轉讓禁
    藥罪，而藥事法對於持有禁藥之行為，並未設處罰規定，即
    無轉讓前持有禁藥之低度行為為轉讓禁藥行為所吸收不另論
    罪之問題，併此敘明。
五、被告就附表編號1、2部分與乙○○、就附表編號8部分與蘇秋
    香、就附表編號10部分與真實姓名不詳之成年男子間，各有
    犯意聯絡及行為分擔，均應論以共同正犯。
六、被告如附表編號1至19所示各次販賣第一級毒品、第二級毒
    品、轉讓第一級毒品、轉讓禁藥、幫助施用第一級毒品、第
    二級毒品等犯行，犯罪之時間、地點不同，販賣、轉讓或幫
    助施用之對象、行為態樣及毒品種類亦有差異，行為明顯可
    分，應予分論併罰。　　
七、刑之減輕事由：
㈠、被告就附表編號2部分，因未實際交付毒品海洛因，為未遂犯
    ，考量被告此部分之行為並未造成毒品擴散之實害結果，可
    罰性較低，爰依刑法第25條第2項之規定予以減輕其刑。
㈡、被告就附表編號17至19部分，為幫助犯，爰均依刑法第30條
    第2項之規定，依正犯之刑減輕之。　
㈢、毒品危害防制條例第17條第2項部分：
　⒈被告就附表編號1至10所為販賣第一級、第二級毒品及轉讓第
    一級毒品犯行，於偵查、原審及本院審理時均坦承犯行，皆
    應依修正前後之該條項規定減輕其刑。
  ⒉鑑於毒品條例第17條第2項減刑規定之立法意旨與自首雷同，
    係將單純科刑事由作為處斷刑上減輕規定，其正當性乃求諸
    於行為人偵、審程序中自白之事實，而非刑罰評價對象之構
    成要件行為，是與罪責成立之關聯性已遠，基於責任個別原
    則，自非不能割裂適用。再佐以藥事法並無與前開減刑規定
    相類似或衝突之規定，基於本質上相同事物應為相同處理之
    法理，及法秩序一致性要求，自應給予該規定之減刑寬典，
    以減少法規範間之衝突與矛盾。從而，行為人轉讓同屬禁藥
    之第二級毒品甲基安非他命，雖依法規競合重法優於輕法之
    原則，擇較重之藥事法第83條第1項轉讓禁藥罪論處，但如
    行為人符合毒品條例第17條第2項減輕其刑規定之要件，仍
    應適用該條項規定減輕其刑（最高法院109年度台上大字第4
    243號裁定意旨參照）。準此，被告就附表編號11至16所示
    轉讓禁藥犯行，即均應依毒品危害防制條例第17條第2項規
    定減輕其刑。
㈣、按同為販賣毒品之人，其原因動機不一，犯罪情節未必盡同
    ，或有大盤毒梟者，亦有中、小盤之分，甚或僅止於吸毒者
    友儕間為求互通有無之有償轉讓者亦有之，其販賣行為所造
    成危害社會之程度自屬有異，法律科處此類犯罪，販賣第一
    級毒品罪之法定本刑依修正前後毒品危害防制條例第4條第1
    項均同為死刑、無期徒刑（得併科罰金），販賣第二級毒品
    罪之法定本刑依修正前後毒品危害防制條例第4條第2項則均
    同為7年以上有期徒刑或10年以上有期徒刑（得併科罰金）
    ，不可謂不重。於此情形，自非不可依客觀之犯行與主觀之
    惡性二者加以考量情狀，是否有可憫恕之處，而適用刑法第
    59條之規定酌量減輕其刑，期使個案裁判之量刑，能斟酌至
    當，符合比例原則。查被告所為附表編號1至2之販賣第一級
    毒品海洛因犯行、附表編號3至9之販賣第二級毒品犯行，固
    值非難，然審酌其各次販賣毒品之重量及獲利均不高，相較
    於大盤、中盤毒販備置大量毒品欲廣為散播，牟取暴利者，
    其危害性顯屬有別，是就被告犯罪情節之主客觀而言，其惡
    性尚非重大，縱科以各該罪依前揭事由減輕後之法定最低刑
    度，猶有情輕法重過苛之憾，在客觀上足以引起一般人之同
    情，堪予憫恕，爰就其所為附表編號1至編號9之犯行均依刑
    法第59條之規定就此部分酌量減輕其刑。
㈤、被告有上開兩種以上之刑之減輕事由，應依刑法第70條規定
    遞減之。
㈥、查被告雖於警詢、偵查中供述其毒品來源係由乙○○與綽號「
    小雨」之王曉惠所提供，惟經原審函詢基隆市警察局有無因
    被告之供述而查獲結果，基隆市警察局於110年3月8日以基
    警刑大偵二字第1100001782號函附乙○○刑事案件移送書暨調
    查筆錄各1分，復稱：「經查有關嫌疑人乙○○與甲○○二人係
    基於共同犯意之聯絡，販賣毒品謀利，二人所涉販賣毒品案
    業於109年11月18日以基警刑大偵二字第10900073063號刑事
    案件移送書移送臺灣基隆地方檢察署偵辦在案，嫌疑人王曉
    惠涉嫌毒品案仍積極追查偵辦中」等語（見原審卷第109頁
    ），是於被告供出乙○○前，警方已知悉被告與乙○○共同販賣
    毒品，尚難認係因被告之供述而查獲乙○○。又就王曉惠部分
    ，經本院再次函詢結果，基隆市警察局於110年11月25日以
    基警刑大偵二字第1100050382號函復稱：王曉惠目前行蹤無
    法掌握，故尚未查緝到案等語（見本院卷第113頁），顯亦
    無因被告供出毒品來源而查獲其他正犯或共犯之情事，自無
    從適用毒品危害防制條例第17條第1項規定減免其刑。
肆、維持部分原判決之理由：
一、原判決認被告本案就附表編號1、3至10、17至19部分所為均
    事證明確，各係犯前揭販賣第一級毒品、販賣第二級毒品罪
    、轉讓第一級毒品罪、幫助施用第一級毒品、幫助施用第二
    級毒品罪等罪，並以行為人之責任為基礎，審酌被告知悉海
    洛因係屬第一級毒品、甲基安非他命係屬第二級毒品，均為
    法所禁，亦知國家對於查緝毒品相關犯罪禁令甚嚴，且一般
    施用者為圖購買毒品解癮，恐散盡家財，甚或鋌而走險實施
    各類犯罪，對社會治安造成潛在風險甚鉅，仍單獨或與乙○○
    、蘇秋香共同販賣、轉讓及幫助施用毒品，所為誠屬非是；
    惟衡酌被告犯後坦承全部犯行，態度尚屬良好，參以其國中
    畢業之智識程度，之前職業為工，每月有2至3萬元收入，經
    濟狀況尚可等一切情狀，分別諭知如附表編號1、3至10、17
    至19「罪名、宣告刑及沒收」欄所示之刑及沒收、追徵，並
    就附表編號17至19部分所處得易科罰金之有期徒刑部分，定
    應其應執行刑為有期徒刑6月，及就此部分諭知如易科罰金
    之折算標準等節，認事用法均無違誤，量刑、所定之應執行
    刑及沒收、追徵之諭知亦屬妥適，應予維持。
二、被告上訴意旨主張不知附表編號1、17所販賣、幫助施用之
    毒品種類為海洛因，及有毒品危害防制條例第17條第1項減
    免其刑規定適用部分，並非可採，業據本院論駁如前，其此
    部分之上訴意旨，自非有理。再關於刑之量定，係實體法上
    賦予法院得為自由裁量之事項，倘其未有逾越法律所規定之
    範圍，或濫用其權限，即不得任意指摘為違法。查原審於量
    刑時已依刑法第57條規定以行為人之責任為基礎，於理由內
    說明其審酌該條所列情狀後之量刑事由，衡酌被告此部分各
    次所販賣、轉讓、幫助施用之毒品數量、犯罪情節等情，本
    院認原審就被告此部分各罪所量處之宣告刑並未逾越法定裁
    量範圍，亦無明顯違反罪刑相當原則之濫用權限情形，且販
    賣第一級、第二級毒品、轉讓及幫助施用第一級毒品部分皆
    已量處適用上開減刑事由後之處斷刑最低度刑，幫助施用第
    二級毒品部分，亦僅量處有期徒刑2月，顯亦從最低度刑量
    起，難認有何量刑過重之處。其餘上訴意旨所指各情，復非
    應撤銷原判決改判較輕之刑之事由，是被告上訴意旨認原判
    決就上開部分量刑過重，亦無理由。綜上，被告此部分之上
    訴意旨為無理由，應予駁回。
伍、部分撤銷改判之理由及量刑審酌事項：
一、原判決認被告就附表編號2、編號11至16部分事證明確，予
    以論罪科刑，固非無見，惟附表編號2部分應僅屬未遂，業
    如前述，原判決認已達既遂程度，尚有未恰，雖被告上訴意
    旨主張此部分為不能未遂及不知毒品種類為海洛因云云，並
    非可採，但其主張此部分為未遂，則有理由。另附表編號11
    至16所示轉讓禁藥罪部分，應有毒品危害防制條例第17條第
    2項偵審自白減刑規定之適用，原判決未予適用，亦有未當
    。準此，原判決既有上開違誤之處，即應由本院將此部分予
    以撤銷改判。
二、本院上開撤銷部分，爰以行為人之責任為基礎，審酌被告明
    知海洛因為第一級毒品，甲基安非他命為禁藥，且屬第二級
    毒品，戕害身心甚鉅，竟為牟取利益，無視國家杜絕毒品犯
    罪之禁令，販賣海洛因及轉讓甲基安非他命予他人，非但增
    加毒品在社會流通之危險性，且對國民健康及社會秩序均已
    造成具體危害，應予非難，並考量被告販賣及轉讓毒品之數
    量、所得非鉅，情節尚非甚重，販賣及轉讓之手段，兼衡被
    告坦承犯行之犯後態度，暨其國中畢業之教育程度，從事自
    由業，家有高齡父母、弟弟，離婚、無子女需撫養之家庭經
    濟生活狀況（見原審卷第237頁；本院卷第159頁）等一切情
    狀，分別量處如附表編號2、編號11至16「罪名、宣告刑及
    沒收」欄所示之刑，以資懲儆。
三、又原判決就不得易科罰金之附表編號1至9部分及附表編號10
    至16部分所定之應執行刑，因其中部分罪刑已遭本院撤銷，
    自亦失其效力，應併予撤銷，並由本院就撤銷改判部分（附
    表編號2、編號11至16）與上訴駁回部分所處之刑另定其應
    執行之刑。本院爰審酌被告所犯販賣第一級毒品罪與販賣第
    二級毒品罪之犯罪類型相同、手段、動機及目的相類，轉讓
    第一級毒品罪與轉讓禁藥罪亦然，責任非難重複性高，其多
    次販賣、轉讓毒品、禁藥犯行對於法益侵害之加重效應，社
    會對於販賣、轉讓毒品、禁藥罪處罰之期待等情，整體評價
    其應受矯治之程度，並兼衡責罰相當、刑罰經濟及刑罰邊際
    效應遞減之原則，就附表編號1至9部分所處之有期徒刑，定
    其應執行刑為有期徒刑8年10月，就附表編號10至16部分所
    示得易服社會勞動之罪所處之有期徒刑，定其應執行刑為有
    期徒刑8月。
四、沒收部分：
㈠、按犯第4條之罪者，其供犯罪所用之物，不問屬於犯罪行為人
    與否，均沒收之，毒品危害防制條例第19條第1項定有明文
    。扣案0000000000門號行動電話1支（含SIM卡1張），係被
    告持以為本案販賣第一級毒品使用，此據被告陳明在卷（見
    原審卷第236頁），且有相關通訊監察譯文可佐，即屬供被
    告犯罪所用之物，不問屬於犯罪行為人與否，均應依前揭規
    定諭知沒收。
㈡、按犯罪所得，屬於犯罪行為人者，沒收之。但有特別規定者
    ，依其規定；前2項之沒收，於全部或一部不能沒收或不宜
    執行沒收時，追徵其價額，刑法第38條之1第1項、第3項分
    別定有明文。本案被告如附表編號2所示之販賣第一級毒品
    犯行雖為未遂，但仍取得價金500元，縱未扣案，仍應依刑
    法第38條之1第1項前段規定宣告沒收，並於全部或一部不能
    沒收或不宜執行沒收時，依同條第3項規定追徵其價額。
據上論斷，應依刑事訴訟法第368條、第369條第1項前段、第364
條、第299條第1項前段，（修正前）毒品危害防制條例第4條第1
項、（修正前後）第4條第2項、第8條第1項、第10條第1項、第2
項、（修正前後）第17條第2項、第19條第1項，藥事法第83條第
1項，刑法第11條、第2條第1項前段、第28條、第25條、第30條
、第59條、第41條第1項前段、第38條第1項前段、第3項、第51
條第5款，判決如主文。
本案經檢察官蔡顯鑫到庭執行職務。
中　　華　　民　　國　　111 　年　　1 　　月　　20　　日
                  刑事第二十庭  審判長法　官  王復生
                                      法　官  蕭世昌
                                      法　官  張紹省
以上正本證明與原本無異。
幫助施用第二級毒品罪部分不得上訴。
其餘部分如不服本判決，應於收受送達後20日內向本院提出上訴
書狀，其未敘述上訴之理由者並得於提起上訴後20日內向本院補
提理由書（均須按他造當事人之人數附繕本）「切勿逕送上級法
院」。
                                      書記官  莫佳樺
中　　華　　民　　國　　111 　年　　1 　　月　　20　　日
附錄：本案論罪科刑法條全文
毒品危害防制條例第4條（修正前）
製造、運輸、販賣第一級毒品者，處死刑或無期徒刑；處無期徒
刑者，得併科新臺幣二千萬元以下罰金。
製造、運輸、販賣第二級毒品者，處無期徒刑或七年以上有期徒
刑，得併科新臺幣一千萬元以下罰金。
製造、運輸、販賣第三級毒品者，處七年以上有期徒刑，得併科
新臺幣七百萬元以下罰金。
製造、運輸、販賣第四級毒品者，處五年以上十二年以下有期徒
刑，得併科新臺幣三百萬元以下罰金。
製造、運輸、販賣專供製造或施用毒品之器具者，處一年以上七
年以下有期徒刑，得併科新臺幣一百萬元以下罰金。
前五項之未遂犯罰之。

毒品危害防制條例第4條（修正後）
製造、運輸、販賣第一級毒品者，處死刑或無期徒刑；處無期徒
刑者，得併科新臺幣三千萬元以下罰金。
製造、運輸、販賣第二級毒品者，處無期徒刑或十年以上有期徒
刑，得併科新臺幣一千五百萬元以下罰金。
製造、運輸、販賣第三級毒品者，處七年以上有期徒刑，得併科
新臺幣一千萬元以下罰金。
製造、運輸、販賣第四級毒品者，處五年以上十二年以下有期徒
刑，得併科新臺幣五百萬元以下罰金。
製造、運輸、販賣專供製造或施用毒品之器具者，處一年以上七
年以下有期徒刑，得併科新臺幣一百五十萬元以下罰金。
前五項之未遂犯罰之。

毒品危害防制條例第8條
轉讓第一級毒品者，處一年以上七年以下有期徒刑，得併科新臺
幣一百萬元以下罰金。
轉讓第二級毒品者，處六月以上五年以下有期徒刑，得併科新臺
幣七十萬元以下罰金。
轉讓第三級毒品者，處三年以下有期徒刑，得併科新臺幣三十萬
元以下罰金。
轉讓第四級毒品者，處一年以下有期徒刑，得併科新臺幣十萬元
以下罰金。
前四項之未遂犯罰之。
轉讓毒品達一定數量者，加重其刑至二分之一，其標準由行政院
定之。

毒品危害防制條例第10條
施用第一級毒品者，處6月以上5年以下有期徒刑。
施用第二級毒品者，處3年以下有期徒刑。

藥事法第83條
明知為偽藥或禁藥，而販賣、供應、調劑、運送、寄藏、牙保、
轉讓或意圖販賣而陳列者，處七年以下有期徒刑，得併科新臺幣
五千萬元以下罰金。
犯前項之罪，因而致人於死者，處七年以上有期徒刑，得併科新
臺幣一億元以下罰金；致重傷者，處三年以上十二年以下有期徒
刑，得併科新臺幣七千五百萬元以下罰金。
因過失犯第一項之罪者，處二年以下有期徒刑、拘役或科新臺幣
五百萬元以下罰金。
第一項之未遂犯罰之。